臺灣桃園地方法院民事判決　　　　　　　94年度簡上字第15號
上　訴　人　科登保全股份有限公司
法定代理人　丁○○
訴訟代理人　甲○○
被上訴人　　郭鏘銘即浩景廣告工程社
上列當事人間請求給付工程款事件，上訴人對於中華民國93年11
月25日臺灣桃園地方法院桃園簡易庭93年度桃簡字第756 號第一
審判決提起上訴，於94年4 月26日辯論終結，本院判決如下：
    主  文
上訴駁回。
第二審訴訟費用由上訴人負擔。
    事  實
甲、上訴人方面：
一、聲明：
（一）原判決不利上訴人部分廢棄。
（二）廢棄部分被上訴人在第一審之訴及假執行之聲請均駁回。
二、陳述：除與原判決記載相同者，茲引用之外，補稱：上訴人
    公司登記之營業項目並未包含系爭承攬工程之項目，此有營
    利事業登記證為證，證人丙○○當時雖為上訴人公司之員工
    ，惟其所使用之名片係其私自印製，查該名片上所載之營業
    項目與上訴人公司所登記營業項目顯有差異，故丙○○前開
    行為，係為營業外之個人行為。至於被上訴人原審所出具之
    報價單，雖抬頭載明有上訴人公司名稱，丙○○亦證稱係其
    叫小姐將該報價單蓋上訴人公司名稱章後，回傳給被上訴人
    ，查上訴人公司當時任職苗栗頭份服務處之小姐，僅證人乙
    ○○一人，且乙○○自始至終均不知有系爭承攬契約存在，
    更未曾將蓋有上訴人公司名稱章之報價單，回傳給被上訴人
    ，蓋丙○○所陳與事實不符，故上訴人否認該報價單之真正
    。又上訴人否認丙○○於民國94年4 月26日鈞院所陳證述，
    因上訴人公司不可能允許讓其私自把支票拿去兌換現金，及
    受授權收取支票，事實應係丙○○先前與訴外人陳原民借錢
    ，嗣後才拿支票去還。
三、證據：除援用第一審所提證據外，補提營利事業登記證、保
    全業責任保險單為證，並聲請訊問證人乙○○。
乙、被上訴人方面：
一、聲明：如主文所示。
二、陳述：除與原判決記載相同者，茲引用之外，補稱：被上訴
    人承攬ＬＥＤ字幕機係供保全公司使用，「天天開心ＫＴＶ
    」之保全系統係委由上訴人負責，被上訴人所承攬的字幕機
    僅為輔助作用，於ＫＴＶ休息時，則由保全系統負責保全。
    雖報價單上未蓋有上訴人公司章，按兩造公司往來慣例都以
    載明抬頭為準，且被上訴人已依約履行，上訴人也已受領報
    酬，已由「天天開心ＫＴＶ」開立票據交給丙○○轉交付上
    訴人台中分公司員工陳原民收訖。
三、證據：除援用第一審所提證據外，補提中英文電腦字幕機型
    錄及照片為證。
丙、本院依職權通知訊問證人丙○○。
    理  由
一、被上訴人起訴主張：上訴人位於頭份辦事處之業務經理丙○
    ○，向被上訴人表示要承作苗栗縣頭份鎮「天天開心ＫＴＶ
    」之ＬＥＤ字幕機及視訊系統工程（下稱「系爭承攬契約」
    ），工程款為新台幣（下同）109,700 百元（含被上訴人代
    送祝賀花籃之600 元），被上訴人如期完工，並經「天天開
    心ＫＴＶ」驗收合格，且被上訴人亦代上訴人送花籃至「天
    天開心ＫＴＶ」處，「天天開心ＫＴＶ」復簽發面額118,50
    0 元之支票交予丙○○，作為給付工程款之用，詎上訴人遲
    至今日均未給付前開工程款，雖經被上訴人多次向上訴人請
    款催討，上訴人仍置而不理，爰請求判決上訴人給付工程款
    109,700 元，及自支付命令送達翌日起至清償日止按週年利
    率百分之五計算之利息。（其中被上訴人請求上訴人給付代
    送祝賀花籃600 元之部分，業經原審判決駁回被上訴人此部
    分之請求，但被上訴人並未對此部分提起上訴，因此600 元
    之部分已確定。）並於本院審理時另補稱如上揭之聲明及陳
    述。
二、上訴人則以：其與被上訴人間無任何契約往來關係，亦未收
    到「天天開心ＫＴＶ」所支付之工程款項，丙○○是上訴人
    公司苗栗服務處之業務經理，但其承接系爭工程，並未報知
    公司，而業務經理之權限只有保全系統之業務，不包括系爭
    工程，上訴人與被上訴人間既未簽訂契約，上訴人不應負責
    等語資為抗辯。並於上訴本院時另主張如上揭之聲明及陳述
    。
三、本件訴外人丙○○於系爭工程契約之簽訂期間，係上訴人公
    司苗栗服務處之業務經理，後於91年8 月間離職。訴外人丙
    ○○係於91年4 月間請被上訴人承攬前開「天天開心ＫＴＶ
    」之ＬＥＤ字幕機及視訊系統工程，經被上訴人於91年4 月
    8 日向訴外人丙○○報價，工程完工金額為109,100 元之事
    實，為兩造所不爭執，且有報價單暨訴外人丙○○之名片、
    花籃訂購收據及感謝狀各乙份為證，堪信為真實。
四、本件被上訴人係主張其施作系爭之承攬契約（下稱「系爭契
    約」）係在兩造間成立等語，惟上訴人否認之，並以前揭情
    詞置辯。經查：
(一)訴外人丙○○於本院94年4 月26日言詞辯論期日到庭證稱：
    「 (問：天天開心的ＬＥＤ工程是否為你們公司所承作的？
    )是 的。 (問：工程款多少？)大 概十幾萬元，施工是請被
    上訴人工作團隊來做的。 (問：十幾萬的工程款天天開心是
    否已經付清了？)是 的，錢會先回公司，經由會計再由會計
    做帳再付給下面施工的人。 (問：公司是否知道你們與被上
    訴人工程的往來？)上 訴人今日的代理人知道，陳原民也知
    道，但是丁○○比較不管事，所以不知道。 (問：工程款是
    否給被上訴人了？)目 前沒有。 (問：被上訴人與你們工作
    的內容為何？)： ＬＥＤ的跑馬燈、供料施工。我們要跟他
    進貨，因為沒有錢，所以要報到公司上面去瞭解。」等語，
    核與訴外人丙○○前於臺灣苗栗地方法院檢察署九十二年度
    偵字第四四七九九號侵占案件偵查中，曾於九十二年十二月
    二十五日檢察官訊問中供稱：「（問：九十一年五月份有無
    去天天開心承攬工程？）有，做ＬＥＤ跑馬系統、監視、擴
    音系統等工程」、「（問：是你與天天開心接洽的？）對，
    我代表科登保全接洽，我當時是科登保全之經理，我是以科
    登保全接洽的。」、「（問：ＬＥＤ工程視訊工程是找誰去
    施工？）郭鏘銘。」、「（問：你當時請郭鏘銘施工，以誰
    名義請他施工？）科登保全。」、「（問：當時該視訊系統
    工程是誰開給你的？）天天開心老闆巫志榮開的個人票，該
    票沒有抬頭，由老闆娘劉美惠轉交給我的，這是付ＬＥＤ之
    工程款，我收到支票後將支票交給陳原民。」、「（問：提
    示報價單是否為這張？）應該不是這一張，我有叫小姐將報
    價單蓋科登公司的章回傳給他（按指被上訴人）。」等語相
    互符合，且經原審依職權調閱前開侵占案刑事卷宗核閱屬實
    。其中就系爭工程係由被上訴人承攬施作乙節，核與被上訴
    人主張相符，並經被上訴人提出報價單乙份為證。另經本院
    檢視被上訴人提出之之訴外人丙○○於訂立系爭承攬契約當
    時之名片及報價單可知，丙○○之名片頭銜確係上訴人公司
    之業務部經理，並未特別註明其為苗栗服務處員工，另被上
    訴人出具之報價單抬頭亦載為「科登保全股份有限公司」，
    由此顯見被上訴人所認知之系爭工程定作人為上訴人。至被
    上訴人所提報價單未經上訴人蓋章確認乙節，此經訴外人丙
    ○○於前開侵占案偵查中供陳明確，核與被上訴人於該案檢
    察官訊問中當庭陳明之科登公司回傳的是影印紙，但已不見
    了，只剩下原來由伊出具之報價單等語相符，足證訴外人丙
    ○○確是代表被告向「天天開心ＫＴＶ」承攬工程後，交由
    被上訴人施作無訛。且上開事實，亦與上訴人公司苗栗頭份
    服務處之會計即證人乙○○於本院94年4 月26日言詞辯論期
    日到庭證稱：「 (問：以前在苗栗頭份鎮是否有天天開心Ｋ
    ＴＶ請你們去做保全工程？何時的事情？)是 的，但是已經
    是兩、三年的事情了。」、「 (問：公司是否有招攬ＬＥＤ
    液晶螢幕？)是 的，都是丙○○在聯絡，我只是聯絡傳送報
    價單。」、「 (問：天天開心是否給付工程款給你們公司？
    ) 是有給付，但是並沒有完全給付完畢，因為有好幾條是丙
    ○○去收到，並沒有送回公司。 (問：ＬＥＤ的螢幕是否為
    天天開心要求你們公司裝的？)是 的，價錢也是丙○○去談
    的。」等語，相互符合。由此足徵被上訴人主張其施作系爭
    之契約係在兩造間成立之事實，堪信為真實。
(二)至上訴人所辯：其公司只做系統保全業務，被上訴人施作之
    工程非其營業項目云云。然經檢視被上訴人所提出上訴人公
    司另名業務主任曾景詒之名片，該名片背面記載營業項目為
    ：衛星電子保全系統、傳統錄影監視系統、數位監視錄影系
    統、門禁感應管制系統、駐衛警、大樓管理、社區聯防系統
    、廣播工程及數位系統電話工程等，此有前開名片影本附卷
    （見原審卷第47頁）可參，被上訴人主張其施作之ＬＥＤ字
    幕機及視訊系統工程即屬前開名片記載之廣播工程，此有原
    審93年11月17日言詞辯論筆錄在卷可佐，由此可知上訴人員
    工對外彰顯身分之名片上亦載有營業項目包括廣播工程在內
    。衡諸常情，公司員工對外彰顯身分及營業內容之方式多為
    印製名片、公司簡介發放或提供公司職員證件供對方辨識。
    於本件中，上訴人公司（含其員工）以外之第三人未必能確
    實知悉上訴人之營業項目範圍，若要求與上訴人公司（含其
    員工）交易之第三人於每次交易過程中，均需確實查詢上訴
    人公司之營業項目及上訴人公司員工有無權限等情，實與現
    代企業之交易常情不符，對交易相對人亦屬過苛，是以，其
    他交易相對人乃藉由上訴人公司（含其員工）對外提出足以
    表彰其營業項目之名片、公司簡介等文書內容來評斷之。今
    訴外人丙○○向被上訴人定作工程之際，乃以上訴人公司名
    義為之，經被上訴人查詢苗栗縣當地商號之電話簿記載後，
    亦確實查得上訴人係從事保全服務，上訴人在苗栗縣之事務
    所地址為「頭份民族654 」（即事務所地址為苗栗縣頭份鎮
    ○○路654 號）、「633566」（即事務所之電話號碼）等情
    ，此有被上訴人提出之電話簿影本附卷可參，凡此均與丙○
    ○提供予被上訴人之名片內容相符，加以上訴人公司另名員
    工曾景詒對外使用之名片背面，亦載有「營業項目：‧‧‧
    廣播工程」等字樣，業如前述，暨併就訴外人丙○○前於臺
    灣苗栗地方法院檢察署92年度偵字第4479號案件訊問中陳稱
    ：有請公司小姐在報價單上蓋科登公司的章回傳予被上訴人
    等語，與被上訴人於前開侵占案件訊問中所稱：科登公司有
    另回傳報價單，但已不見了等語相互觀之，被上訴人所認知
    者厥為系爭承攬契約係在其與上訴人間簽訂成立。
(三)至證人即上訴人公司員工陳原民、陳麗娟等人於原審言詞辯
    論期日到庭證稱：有收到天天開心ＫＴＶ老闆巫志榮開立之
    支票，但該支票是訴外人丙○○要清償借款等語在卷，惟查
    ：證人陳原民受領訴外人丙○○所繳交由「天天開心ＫＴＶ
    」負責人巫志榮開立之支票後，究係用於清償訴外人丙○○
    與其等間的私人借貸款項，抑或用以清償「天天開心ＫＴＶ
    」之工程施作款項，要與被上訴人得否請求系爭工程款無關
    ，蓋系爭承攬契約係存在於被上訴人、上訴人間，被上訴人
    既已完成承攬工作，其自得向上訴人即定作人請求承攬報酬
    。
(四)綜上所述，訴外人丙○○對外代表上訴人與被上訴人簽訂之
    系爭承攬契約既已成立，原告並已施作系爭工程完畢，則上
    訴人即應按系爭工程契約之內容給付工程款109,100 百元予
    被上訴人。從而，被上訴人本於承攬之法律關係，請求上訴
    人給付109,100 百元，及自支付命令送達上訴人之翌日即93
    年4 月28日起至清償日止，按週年利率百分之五計算之利息
    ，為有理由，應予准許。是則原審判命上訴人如數給付，並
    依職權宣告假執行，於法並無不合。上訴意旨指摘原判決不
    當，求予廢棄改判，為無理由，應予駁回其上訴。
五、本件事證已臻明確，兩造其餘攻擊防禦方法及證據資料，核
    與本件判決結果不生影響，毋庸一一論述，併予敘明。
六、據上論結，本件上訴為無理由，依民事訴訟法第436 條之1
    第3 項、第449 條第1 項、第78條，判決如主文。
中　　華　　民　　國　　94　　年　　5 　　月　　10　　日
                  民事第二庭審判長法　官　劉克聖
                                  法　官　范明達
                                  法　官　黃漢權
上列正本證明與原本無異
本判決不得上訴。
中　　華　　民　　國　　94　　年　　5 　　月　　10　　日
                                  書記官　林吟玲
